臺灣高等法院刑事裁定　　　　　　　　　 100年度抗字第98號
抗　告　人
即　被　告　林進仁
上列抗告人因違反毒品危害防制條例等案件，不服臺灣臺北地方
法院99年度訴字第 138號，中華民國99年12月15日第一審延長羈
押裁定，提起抗告，本院裁定如下：
    主  文
抗告駁回。
    理  由
一、原裁定意旨略以：抗告人即被告林進仁因違反毒品危害防制
    條例等案件，前經原審法院以被告林進仁犯罪嫌疑重大，並
    有刑事訴訟法第101條第1項第1款、第2款、第3款所定之情
    形，認有羈押必要，經於民國99年1月18日將其收押並禁止
    接見、通信，並分別經原審裁定自99年4月18日、同年6月18
    日、同年8月18日、同年10月18日起各延長其羈押期間2月。
    茲查被告犯罪嫌疑重大，原刑事訴訟法第101條第1項第1款
    、第3款所定之羈押原因仍然存在，認該被告仍有繼續羈押
    之必要，應自99年12月18日起延長羈押2月。
二、抗告意旨略以：(一)伊於98年 9月22日因涉毒品危害防制條例
    案件，經臺灣臺北地方法院檢察署向法院聲請收押禁見 4月
    後起訴，由臺灣臺北地方法院於99年 1月18日接押審理，並
    於99年12月15日全案辯論終結，並定於100年1月12日宣判，
    因全案所有證人均已具結詰問作證完畢，故本案已無勾串滅
    證之虞。(二)本件在逃共犯賴榮坤已於99年 4月羈押至今，並
    於99年 8月18日出庭作證完畢，全案也無其他相關證人或在
    逃共犯未作證，並無裁定書所載之勾串事實。(三)再依本件共
    同被告林水營、陳啟川、何家宏、洪舜德、林敬堯、楊雅惠
    ，與證人林政雄等人於原審具結後之證詞，可證明被告林進
    仁確無起書所載製毒、轉讓毒品、販賣毒品等罪行，不應以
    臆測方式作為理由即長期羈押被告。(四)因本案原審已於99年
    12月15日審理終結，並訂100年1月12日宣判，已無訴訟程序
    進行之問題，如何有難期被告會準時到庭應訊之說，原審已
    經調查、審理及相關證人具結作證被告並未涉犯毒品危害防
    條例第 4條各項各款罪嫌，被告係屬無罪，何必要逃亡，若
    原審判處有罪，被告絕上訴到底，絕不會放棄訴訟權利及家
    庭、事業，而不到庭應訊，放棄證明清白之機會及權利。(五)
    又共同被告楊雅惠檢察官求刑有期刑20年，已以新臺幣（下
    同）10萬元交保，洪舜德、林敬堯檢察官各求處有期徒刑10
    年，亦已以20萬元交保在外至今，倘只以檢察官求處被告為
    重罪，就將被告長期羈押於臺北看守所內，對被告剝奪自由
    ，形同另一種刑求以符合案情之需求，此應非刑事訴訟法對
    於羈押制度訂定之目的。又被告犯罪嫌疑重大而有亡之虞者
    ，固得予以羈押，然所謂有逃亡之虞，必須事實上足認被告
    釋放後，確有逃亡之危險，並非漫無限制，祇須被告犯罪嫌
    疑重大，均視為有逃亡之虞，而概予羈押。(六)刑事訴訟為發
    現實質之真實，採直接審理及言詞審理主義，證據資料必須
    能由法院以直接審埋方式加以調查，證人必須到庭以言陳述
    具結，始得採為判斷之依據。司法警察官本於於其職務作成
    之報告文書，或係基於他人之陳述而作成或為其判斷之意見
    ，其本身無從依直接審理方式加以調查，應無證據能力，不
    能認為刑事訴訟法第165條第1項所稱「其他文書可為證據者
    」之證據書類，縱令已將之向被告宣讀或告以要旨，依同法
    第155條第2項規定，亦不能遽採為有罪判決之論據。(七)來警
    調查案件，事先已長期掌握相關被告監聽、行蹤及事證，且
    多次提訊被告訊問，檢方訊問證人調查證據，似乎已完備，
    應無勾串、滅證之虞，實無羈押之必要。(八)真理大學前校長
    葉能哲經臺灣士林地方法院裁定：葉氏兄弟涉及貪污、背信
    等罪不法所得高達10億元許，近年兩兄弟也分別從本人和葉
    守義及同居人顏素英之戶頭匯出1億7千萬元鉅款到國外，且
    葉能哲的妻小都在英國，有能力逃亡國外生活，但因相關證
    人都已向檢方作證具結，沒有串證之虞，所以尚無羈押必要
    。又陳銳所涉重利、組織犯罪、強盜等重罪，也因相關證人
    都已向檢方作證具結，沒有串證之虞，所以尚無羈押必要。
    (九)綜上所述，浩林進仁為戶長，非但自身病痛須另行就醫外
    ，更須照護年邁80歲生病母親，及發生車禍受傷腳斷掉之配
    偶，又必須經營先前大都會旅行社20年，俊廷國際開發公司
     7年等相關事業，幫忙維持家計照料多數之職員家庭生計，
    請體恤上情，被告必定隨傳隨到，絕無逃亡或串供之虞，爰
    提起抗告，請求撤銷原裁定云云。
三、按被告經法官訊問後，認為犯罪嫌疑重大，而有下列情形之
    一，非予羈押，顯難進行追訴、審判或執行者，得羈押之︰
    (一)逃亡或有事實足認為有逃亡之虞者。(二)有事實足認為有湮
    滅、偽造、變造證據或勾串共犯或證人之虞者。(三)所犯為死
    刑、無期徒刑或最輕本刑為五年以上有期徒刑之罪者，刑事
    訴訟法第101條第1項定有明文。又按羈押被告之目的，在於
    確保訴訟程式之進行、確保證據之存在、真實及確保刑罰之
    執行，而被告有無羈押之必要，及羈押後其原因是否仍然存
    在，有無繼續羈押之必要，應否延長羈押，均屬事實認定之
    問題，法院有依法認定裁量之職權，自得就具體個案情節予
    以斟酌決定，如就客觀情事觀察，法院許可羈押之裁定在目
    的與手段間之衡量並無明顯違反比例原則情形，即無違法或
    不當可言，且關於羈押原因之判斷，尚不適用訴訟上之嚴格
    證明原則，而應適用自由證明程式。次按次按羈押之目的，
    除在於確保刑事偵查、審判程序之完成外，另亦有刑事執行
    保全之目的（最高法院98年度台抗字第 405號裁定參照）。
    次按司法院釋字第665號解釋認刑事訴訟法第101條第1項第3
    款規定，於被告犯該款規定之罪，犯罪嫌疑重大，且有相當
    理由認為有逃亡、湮滅、偽造、變造證據或勾串共犯或證人
    之虞，非予羈押，顯難進行追訴、審判或執行者，得羈押之
    。於此範圍內，該條款規定符合憲法第23條條之比例原則，
    與憲法第 8條保障人民身體自由及第16條保障人民訴訟權之
    意旨，尚無牴觸，惟倘單以犯重罪作為羈押要件，除可能背
    離羈押應係不得已之最後手段性外，對被告武器平等與充分
    防禦權行使之限制，亦有違背比例原則之虞，更因無異刑罰
    之預先執行，違背無罪推定原則所禁止對未經判決有罪確定
    之被告執行刑罰，及禁止僅憑犯罪嫌疑就施予被告類似刑罰
    措施之精神。考諸上揭第 3款規定之法理，實係因被告所犯
    為死刑、無期徒刑或最輕本刑為 5年以上有期徒刑之罪，可
    以預期將受重刑宣判，其為規避刑罰執行而妨礙追訴、審判
    程序進行之可能性增加，國家刑罰權有難以實現之危險，是
    為防免其實際發生，在此維持重大之社會秩序及增進重大公
    共利益限度內（憲法第23條），乃具有正當性。從而，基於
    憲法保障人民身體自由之意旨，被告犯上開重罪條款且嫌疑
    重大者，仍應有相當理由認為其有逃亡、湮滅、偽造、變造
    證據或勾串共犯或證人等之虞，法院斟酌命該被告具保、責
    付或限制住居等侵害較小之手段，均不足以確保追訴、審判
    或執行程序之順利進行，此際予以羈押，方堪稱係屬維持刑
    事司法權有效行使之最後必要手段。是被告縱然符合上揭第
    3 款之羈押事由，法官仍須就犯罪嫌疑是否重大、有無羈押
    必要、有無不得羈押之情形予以審酌，非謂一符合該款規定
    之羈押事由，即得予以羈押（最高法院98年度台抗字第 668
    號、第703號裁定意旨參照）。
四、經查：
（一）本件抗告人即被告林進仁所涉毒品危害防制條例等罪，業
      經原審於100年 1月12日以99年度訴字第138號判決就共同
      製造第二級毒品部分，判處有期刑12年，就共同轉讓禁藥
      二罪部分，各判處有期徒刑 8月，另就共同販賣第二級毒
      品部分，判處有期徒刑7年6月，上述 4罪並定應執行刑為
      有期徒刑18年（全案尚未確定），此有原審99年度訴字第
      138 號刑事判決書一份在卷可資佐證，顯然被告林進仁所
      涉製造第二級毒品與販賣第二級毒品等罪之犯罪嫌疑重大
      ，且其中製造第二級毒品罪、與販賣第二級毒品罪部分之
      法定刑均為死刑、無期徒刑或10年以上有期徒刑，均符合
      刑事訴訟法第 101條第1項第3款之情形，衡諸抗告人因已
      受重刑之諭知，抗告人逃匿以規避審判程序進行及刑罰執
      行之可能性甚高，仍有相當理由認為其有逃亡之虞，抗告
      人並已表明若原審判處有罪，將提起上訴以資救濟，是原
      審若命抗告人具保、責付或限制住居等侵害較小之手段，
      均不足以確保審判或執行程序之順利進行，故認本案被告
      仍有繼續羈押抗告人之必要。再參酌，惡性非輕，且抗告
      人飾詞否認涉案，毫無悔意等，權衡國家刑事司法權之有
      效行使、社會秩序及公共利益、抗告人人身自由之私益及
      防禦權受限制之程度，認對抗告人維持羈押處分尚屬適當
      、必要，合乎比例原則，並無違前開司法院釋字第 665號
      解釋意旨。故原審認抗告人之上揭羈押原因尚未消滅，為
      維後續案件之審理、判決之執行，仍有繼續羈押之必要，
      裁定自98年12月26日起延長羈押2月，核無不合。
（二）抗告意旨雖以其無湮滅、偽造、變造證據或勾串共犯或證
      人之虞云云。經查，本件原在逃共犯賴榮坤雖於事後到案
      並已於99年4月羈押至今，並於99年8月18日出庭作證完畢
      ，另共同被告林水營、陳啟川、何家宏、洪舜德、林敬堯
      、楊雅惠，與證人林政雄等人均已於原審具結後證述明確
      ，然原審因考量本案被告林進仁犯罪嫌疑重大，原刑事訴
      訟法第101條第1項第1款、第3款所定之羈押原因仍然存在
      ，且被告並已經原審判處如上重刑，為確保後續審判或執
      行程序之順利進行，認仍有繼續羈押之必要，尚難認有何
      違誤。至抗告人所舉之另案，或屬偵查階段之案件，或仍
      屬於法院正審理中之案件，且每個個案之事證不一，有無
      羈押之必要性因個案之證據資料而有所不同，尚難執為本
      件之依據，併予說明。
（三）又揆諸上開說明，原審以抗告人涉犯毒品危害防制條例等
      罪，罪嫌重大，所犯最輕本刑為五年以上有期徒刑之罪，
      受重刑之諭知尚待執行而有逃亡之虞，非予羈押顯難進行
      審判，且有羈押之必要，認定抗告人仍有刑事訴訟法第10
      1條第1項第3款「所犯為重罪」及同條項第1款「有逃亡之
      虞」之羈押事由存在，故裁定自99年12月18日起延長羈押
      等情，均屬適法之職權裁量行使，核無不合，且與司法院
      釋字第 665號解釋之意旨無違，抗告人自不得任意以其主
      觀見解，加以指摘。
五、從而，原審所為延長羈押之裁定，核無違誤。抗告意旨仍執
    前詞，指摘原裁定不當，為無理由，應予駁回。
六、據上論斷，應依刑事訴訟法第412條，裁定如主文。
中    華    民    國    100    年    1    月    28    日
                  刑事第七庭   審判長法  官  陳憲裕
                                     法  官  楊智勝
                                     法  官  游紅桃
以上正本證明與原本無異。
不得再抗告。
                                     書記官  戴伯勳
中    華    民    國   100    年    2     月    1     日